【裁判字號】    95,上訴,3822
【裁判日期】    951123
【裁判案由】    違反槍砲彈藥刀械管制條例
【裁判全文】
臺灣高等法院刑事判決                95年度上訴字第3822號
上  訴  人  臺灣桃園地方法院檢察署檢察官
被      告  甲○○
                    現於臺灣台北看守所
上列上訴人因被告違反槍砲彈藥刀械管制條例案件，不服臺灣桃
園地方法院95年度訴字第1335號，中華民國95年8月16日第一審
判決（起訴案號：臺灣桃園地方法院檢察署95年度偵字第3862號
），提起上訴，本院判決如下：
    主  文
上訴駁回。
    理  由
一、公訴意旨略以：被告甲○○明知槍砲彈藥刀械管制條例所列
    槍砲、彈藥，非經中央主管機關許可不得製造及持有，竟未
    經中央主管機關許可，於不詳時間，在台北縣板橋市○○路
    上之「新勝利玩具店」內，購得仿FN廠l910型半自動手槍製
    造之玩具手槍3枝及仿COLT廠半自動手槍製造之玩具手槍1枝
    、彈匣6個及金屬子彈數顆，又在臺北縣樹林地區某工廠購
    買槍管數支、某五金行購買底火數個後，在其友人崔新月（
    另案偵辦中）所承租住於桃園縣桃園市○○路1119號10樓之
    16租屋處內，以自備之砂磨盤等改造工具一批，將前開仿制
    式手槍之玩具手槍改造成具殺傷力之手槍4枝（槍枝管制編
    號各為0000000000、0000000000、0000000000、0000000000
    ）及子彈數顆，將其中改造槍枝2枝（槍枝管制編號各為000
    0000000、0000000000）、具殺傷力之直徑7.8mm金屬彈頭之
    土造子彈3顆及具殺傷力之直徑l0mm金屬彈頭之土造子彈4顆
    隨身攜帶外出。嗣警於94年12月12日晚上6時許，持搜索票
    至上址住處搜索，當場於客廳沙發旁行李袋內起出改造手槍
    2枝（槍枝管制編號各為0000000000、0000000000，含主要
    組成零件彈匣4個）、制式子彈1顆、具殺傷力之直徑7.8mm
    金屬彈頭之改造子彈6顆、供改造槍枝使用之槍身握把3支、
    槍機組2組、滑套半成品20支及供改造槍彈用之砂磨盤等工
    具1批，並當場逮捕崔新月，依其供述，查知甲○○另持有
    改造槍枝，乃在上址1樓出入大廳埋伏，迨於94年12月16日
    凌晨1時許，甲○○及同行之友人何東樺（另案審理）出現
    時，員警上前盤查，甲○○與何東樺2人自知法網難逃，主
    動同意警方搜索其等所隨身攜帶之手提袋，為警在甲○○之
    手提袋內起獲玩具手槍1枝（槍枝管制編號為0000000000，
    含主要組成零件彈匣1個）、具殺傷力之直徑7.8mm金屬彈頭
    之改造子彈3顆，在何東樺之手提袋內起獲玩具手槍1枝（槍
    枝管制編號為0000000000，含主要組成零件彈匣1個）、具
    殺傷力之直徑l0mm金屬彈頭之土造子彈4顆。因認被告甲○
    ○所為，係犯槍砲彈藥刀械管制條例第8條第1項之未經許可
    製造具殺傷力之各式槍砲罪嫌、同條例第12條第1項之未經
    許可製造具殺傷力之彈藥罪嫌。
二、按同一案件繫屬於有管轄權之數法院者，由繫屬在先之法院
    審判之；又案件依第8條之規定不得為審判者，應諭知不受
    理之判決，刑事訴訟法第8條前段、第303條第7款分別定有
    明文。再訴訟上所謂一事不再理之原則，關於實質上一罪或
    裁判上一罪，均有其適用，復經最高法院60年度臺非字第77
    號著有判例可參。
三、經查：被告甲○○基於製造其他可發射子彈具殺傷力之改造
    槍枝及改造子彈之概括犯意，另於94年12月間，前往不詳地
    點之玩具店以新臺幣3、4萬元代價購買仿WALTHER廠PPK/S型
    半自動玩具手槍及仿BERETTA廠92FS型半自動手槍製造槍枝
    之槍身、滑套、槍管及復進簧等玩具手槍、子彈若干顆，並
    購得可供製造子彈使用之底火1包、改造彈殼1包、火藥等物
    後，即自該日起，在其位於臺北市○○○路○段38號12樓之4
    住處，並以其購自臺北縣樹林市某洗床、車床工廠之研磨機
    等設備，利用上開購得之玩具手槍、子彈、底火、彈殼等材
    料，將8㎜仿WALTHER廠PPK/ S型半自動玩具手槍，換裝土造
    金屬槍管製造成可發射子彈具殺傷力之金屬改造手槍1枝（
    含彈匣1個，槍枝管制編號0000000000）、彈頭直徑8.8㎜具
    殺傷力之土造子彈4顆（經鑑定試射1顆，僅餘3顆）、彈頭
    直徑7.7㎜土造子彈10顆（採樣3顆試射，2顆可擊發，具殺
    傷力，1顆，可擊10顆（採樣3顆試射，2顆可擊發，具殺傷
    力，1顆，可擊發，惟發射動能不足，認不具殺傷力），不
    具殺傷力之彈頭直徑7.7㎜土造子彈3顆，並已著手製造彈殼
    半成品36顆、改造彈頭半成品16顆、改造槍管半成品3支等
    物，嗣於95年4月12日下午3時25分許，在臺北市○○○路○
    段38號，為警持搜索票在甲○○手提袋內查獲，並扣得前開
    8㎜改造手槍1枝（含彈匣1個）及改造子彈6顆，復於同日下
    午4時20分許，為警在臺北市○○○路○段38號12樓之4甲○
    ○住處查扣前述不具殺傷力之制式空氣手槍1支、92改造手
    槍半成品1支、改造子彈11顆、制式霰彈1顆、火藥1包、底
    火275個、彈殼184個、彈頭150個、彈殼半成品36個、彈頭
    半成品16個、槍管半成品3支、彈簧14條、研磨機1台、鑽孔
    機1台、鑽頭19支、銼刀18支、鉗子6支、游標尺卡1支、砂
    紙5張、擦槍工具1支、改造工具1盒等物品。案經臺灣臺北
    地方法院檢察署檢察官於95年5月30日偵查起訴 (案號：95
    年度偵字第8313號)，由臺灣台北地方法院於95年6月2日繫
    屬審理 (案號：95年度訴字第853號)等情（下簡稱：前案）
    ，此有臺灣臺北地方法院檢察署檢察官95年度偵字第8313號
    起訴書電腦列印本及本院被告前案紀錄表在卷可稽。查被告
    前案未經許可製造具殺傷力之改造槍彈犯行，與本案手法相
    同，且均係觸犯構成要件相同之罪名，且被告於94年12月16
    日偵查中即向檢察官供承：槍是用來防身等語（見核退字第
    3816號卷第13頁），且前案與本案犯罪時間，一為94年12月
    間至95年4月12日，一為不詳時間至94年12月16日，時間密
    接。參以被告於94年12月16日為警查獲本案製造槍、彈之犯
    行後，隨於同月間某日即又再犯前案犯行，可見被告為求防
    身，主觀上有反覆實施之預見。從而，本案被告製造槍、彈
    之犯行，與前案製造槍、彈之犯行間，顯係基於概括犯意為
    之，而有連續犯之裁判上一罪之關係，屬同一案件，因先後
    繫屬於有管轄權之數法院，依前開說明，應由繫屬在先之臺
    灣臺北地方法院審判之，原審基此為不受理之判決，核無違
    誤。檢察官上訴意旨指本案被告係於不詳時間，在桃園縣桃
    園市○○路1119號10樓之16租屋處內，以自備之改造工具改
    造玩具手槍4支及子彈數顆，而於94年12月12日晚間6時許，
    經警持搜索票在上址，及被告甲○○與另案被告何東樺各攜
    帶之手提袋內查獲。而前案則係被告於本案遭查獲之後，另
    起爐灶，於94年12月間，另行購買玩具手槍、改造工具、底
    火及火藥等物，另在台北市○○○路○段38號12樓之4租屋處
    改造，而於95年4月12日下午3時25分許，為警持搜索票在該
    址及被告甲○○手提袋內查獲。顯見被告第二次即前案之改
    造槍、彈行為，並非第一次即本案遭警查獲前，即已經基於
    概括之犯意所為，原審未考量被告製造槍彈之數量經過、防
    身之說詞是否合理，即為不受理諭知，尚有違誤云云。惟查
    被告製造之槍支雖有多把，子彈亦不少，但並非數量龐大，
    依卷存證據並未發現其有轉讓、出租、出借或販售之情形，
    是其所辯為個人防身之用而製造槍支，非不可採信，既為個
    人防身，其主觀上應有反覆實施之預見，再觀被告於本案遭
    警查獲後，旋於同月再以同類工具為前案之行為，時間密接
    、手法相同，二者間出於概括犯意而為連續犯，應無疑義。
    從而，檢察官上訴意旨指被告所犯前後二案非具有連續犯之
    裁判上一罪關係，難認有理由，應予駁回，並不經言詞辯論
    為之。
四、被告行為後，刑法第56條連續犯之規定，業經總統於94年2
    月2日修正公布廢除，並於95年7月1日施行，則被告於新法
    施行前之多次犯行，因行為後新法業已廢除連續犯之規定，
    此廢除雖非犯罪構成要件之變更，但顯已顯響及行為人刑罰
    之法律效果，依新法第2條第1項規定，比較新、舊法結果，
    仍應適用較有利於被告之行為時法律即舊法論以連續犯，惟
    修正後之規定係以適用行為時法為原則，因此原判決雖未及
    比較適用，然上訴本院後，經比較新舊法，行為後之法律並
    非較有利於行為人，仍應適用行為時法。則原判決適用行為
    時法即無不當，自不構成撤銷之事由，附此敘明。
據上論斷，應依刑事訴訟法第368條、第372條，判決如主文。
中    華    民    國    95    年    11    月    23    日
                  刑事第十五庭審判長法  官  吳昭瑩
                                    法  官  李釱任
                                    法  官  楊貴雄
以上正本證明與原本無異。
不得上訴。
                                    書記官  林淑貞
中    華    民    國    95    年    11    月    27    日


司法院資訊處製作；財團法人民間司法改革基金會備份。
